【裁判字號】    97,財管,62
【裁判日期】    971205
【裁判案由】    指定遺產管理人
【裁判全文】
臺灣桃園地方法院民事裁定              97年度財管字第62號
聲 請 人  乙○○
被繼承人  丙○亡）生前最後住.
          甲○亡）生前最後住.
關 係 人  財政部國有財產局台灣北區辦事處桃園分處
上列當事人間請求指定遺產管理人事件，本院裁定如下：
    主  文
選任財政部國有財產局台灣北區辦事處桃園分處為被繼承人丙○
（男，民國前17年10月28日生，生前最後住所：新竹州桃園郡龜
山庄坪頂下湖百四十四番地）、甲○（男，民國前14年04月28日
生，生前最後住所：新竹州桃園郡龜山庄坪頂下湖百四十四番地
）之遺產管理人。
准對被繼承人丙○、甲○之大陸地區以外之繼承人為承認繼承之
公示催告。
聲請人應於收受本裁定之日起貳拾日內，將本裁定登載於公報、
新聞紙或其他相類之傳播工具。
如有被繼承人丙○、甲○之大陸地區以外之繼承人，應自本公示
催告最後登載公報、新聞紙或其他相類之傳播工具之日起壹年內
向本院陳報承認繼承，如不於公示期限內申報承認繼承時，被繼
承人丙○、甲○之遺產於大陸地區之繼承人依法繼承、清償債權
並交付遺贈物後有賸餘者歸屬國庫。
聲請程序費用由被繼承人丙○、甲○之遺產負擔。
    理  由
一、按「繼承開始時，繼承人之有無不明者，由親屬會議於一個
    月內選定遺產管理人，並將繼承開始及選定遺產管理人之事
    由，向法院報明」，「親屬會議依前條規定為報明後，法院
    應依公示催告程序，定六個月以上之期限，公告繼承人，命
    其於期限內承認繼承（第1 項）。無親屬會議或親屬會議未
    於前條所定期限內選定遺產管理人者，利害關係人或檢察官
    ，得聲請法院選任遺產管理人，並由法院依前項規定為公示
    催告（第2 項）」，民法第1177條、第1178條第1 、2 項分
    別定有明文。又民法第1177條所謂繼承開始時繼承人有無不
    明，係指戶籍簿上無可知之法定繼承人或雖有之而皆為繼承
    之拋棄而言（最高法院88年度台上字第3185號判決參照），
    先予敘明。
二、本件聲請意旨略以：緣被繼承人丙○（民國前17年10月28日
    生）於民國11年02月04日死亡、被繼承人甲○（民國前14年
    04月28日生）則於民國11年05月09日死亡，其二人為兄弟關
    係，然其等所有之不動產土地18筆前由丙○之妻「蘇曾棯（
    即蘇曾稔即蘇曾氏稔）」於民國56年間出售予聲請人（聲請
    人為土地共有人之一），並將前開不動產之所有權狀正本19
    張交付聲請人，且已點交其原占有之土地及地上物予聲請人
    。嗣後聲請人欲辦理共有物分割，始查知丙○之妻「蘇曾棯
    （即蘇曾稔即蘇曾氏稔）」已於民國61年09月13日死亡，且
    查無繼承人。現因甲○、丙○及其等之配偶均已死亡，又均
    查無繼承人，是以本件被繼承人甲○、丙○所遺之權利義務
    及遺產現處於無人管理之狀態，為此，聲請人以利害關係人
    之身分，依非訟事件法第149條第1項（聲請人誤載為第79條
    第1項）之規定，請求指定財政部國有財產局台灣北區辦事
    處桃園分處或陳鄭權律師為被繼承人丙○、甲○之遺產管理
    人等語，並提出不動產買賣契約書、共有土地所有權狀、土
    地登記謄本、繼承系統表、戶籍謄本、日據時期戶籍簿冊、
    光復後除戶戶籍簿冊等為證。
三、經查聲請人前開主張，業據提出上開文件並經查核屬實，而
    被繼承人丙○、甲○均死亡迄今已達數十年餘，顯逾民法第
    1177條所定一個月期間，期間無親屬會議選任之遺產管理人
    向聲請人為處理財產或債務之表示，可認聲請人主張無親屬
    會議之事實為真。準此，堪認被繼承人丙○、甲○所遺財產
    ，現確係處於無人繼承之狀態，是以本件確有為被繼承人丙
    ○、甲○所遺財產指定遺產管理人之必要。
四、而聲請人聲請本院選任財政部國有財產局台灣北區辦事處桃
    園分處為被繼承人丙○、甲○所遺財產之遺產管理人，業經
    該分處於97年12月01日函覆稱：並無意見，請法院逕依職權
    卓處等語，有函文一份在卷可佐。此外，復查無由上開分處
    任遺產管理人有何不適當之處，爰依聲請人之聲請，選任財
    政部國有財產局台灣北區辦事處桃園分處為被繼承人丙○、
    甲○所遺財產之遺產管理人。
五、依非訟事件法第157 條裁定如主文。
中    華    民    國    97    年    12    月    5     日
                              家事法庭法  官  周玉
上列正本證明與原本無異
如對本裁定抗告須於裁定送達後10日內向本院提出抗告狀，並繳
納抗告裁判費新台幣1,000 元。
中    華    民    國    97    年    12    月    5     日
                                      書記官  張儷瓊


司法院資訊處製作；財團法人民間司法改革基金會備份。
